【裁判字號】    98,簡,541
【裁判日期】    981119
【裁判案由】    公園管理
【裁判全文】
臺北高等行政法院判決
                                       98年度簡字第541號
原      告  甲○○
被      告  臺北市政府工務局公園路燈工程管理處
代  表  人  乙○○（處長）住同.
上列當事人間公園管理事件，原告不服臺北市政府中華民國98年
7 月28日府訴字第09870092600 號訴願決定，提起行政訴訟，本
院判決如下：
    主      文
原告之訴駁回。
訴訟費用由原告負擔。
    事實及理由
一、本件原告因不服行政機關所為罰鍰處分而涉訟，其標的金額
    在新臺幣（下同）20萬元以下，依行政訴訟法第229 條第1
    項第2 款、第2 項規定及司法院民國92年9 月17日（92）院
    臺廳行一字第23681 號令，應適用簡易程序，且依同法第23
    3 條第1 項規定，得不經言詞辯論判決，先此敘明。
二、事實概要：
    被告於98年3 月5 日16時16分在臺北市大湖公園查獲原告所
    有車牌號碼AVM-068 機車違規停放，違反臺北市公園管理自
    治條例第13條第4 款規定，經當場拍照存證，而依上開條例
    第17條規定，以98年3 月9 日DＺ000000000 號裁處書( 下稱
    原處分) 處原告1,200 元罰鍰。原告不服，提起訴願，經決
    定駁回，遂提起本件行政訴訟。
三、原告主張略以：
  (一)該停車場門口標示有「遠東活水健康世界游泳池停車場」之
    告示牌，佐以現場大門、建物配置，致原告誤認該停車場並
    非附屬公園之免費停車場。原告曾數次函詢被告，該停車場
    究係遠東游泳池之停車場，抑或屬於免費公用停車場，被告
    均未明確回答。
  (二)被告據以裁罰之告示牌係一可移動之陳舊鐵製告示牌，其上
    載明「機車請停樓下停車格」，惟該告示牌常經遠東公司員
    工隨意移動，時有因遭移動而無法確知樓下停車格所在之情
    事發生，且原告受被告裁罰時，該公園內亦未劃設有機車停
    車格，被告遲至98年6 月9 日始劃設機車停車格，業經被告
    98年7 月24日北市工公圓字第09833256200 號函陳明。
  (三)被告之告示牌無法使人民確知公權力所及之範圍；該處停車
    場究係游泳池之停車場，亦或公園之免費停車場，被告亦無
    法清楚解釋，竟遽以裁罰，難令民眾心服；況原告經裁罰當
    日，該停車場內另有機車數十輛，皆停放在未劃設停車格之
    路面空地上，被告卻僅對停放於告示牌附近、可將機車與告
    示牌一併納入照片拍攝範圍之少數機車開罰，而未對其他違
    規機車一併處罰，令原告難以甘服；又查原告停放車輛處為
    三角畸零地，並不妨礙交通等情。並聲明求為判決撤銷訴願
    決定及原處分。
四、被告則抗辯略以：
  (一)被告為加強公園管理，維護公園景觀，特制定臺北市公園管
    理自治條例，並於95年6 月6 日公布施行，自95年12月6 日
    起正式執行違規裁罰，其間被告已先行針對公園內之違規行
    為進行宣導，並於大湖公園內設置臺北市公園管理自治條例
    告示牌，內容明白揭示，依該條例第13條第4 款規定：「未
    經許可駕駛或違規停放車輛」及「本府處理違反臺北市公園
    管理自治條例案件統一裁罰基準表」第2 項第1 點規定，得
    處行為人1,200 元罰鍰。
  (二)大湖公園游泳池外停車場，非屬委託遠東鐵櫃鋼鐵廠股份有
    限公司經營管理範圍，原告車輛違規停放地點確屬公園範圍
    ，且停放地點左前方5 公尺設有「機車停放樓下機車格內」
    告示牌，明確標示機車應依規定停放，並敘明違規罰鍰金額
    。又原告未經許可將系爭車輛違規停放公園內，且大湖公園
    內另設有臺北市公園管理自治條例告示牌，離上開機車違規
    停放處約5 公尺，被告依該條例相關規定開立裁處書，於法
    有據，並無違誤。
  (三)至原告主張98年3 月5 日大湖公園樓梯下方機車停車格因所
    在路面完成整修，雖暫未重新畫設停車格，惟現場仍開放供
    民眾停放機車，民眾仍可依指定地點將機車停放於該區域，
    原告違規將機車停放於汽車停車場旁，被告依法執行裁處，
    並無不妥等語。並聲明求為判決駁回原告之訴。
五、本件兩造爭執要點在於原告在上開地點停放機車是否違反臺
    北市公園管理自治條例第13條第4 款之規定，被告所為之裁
    罰處分有無違法之處？
六、按臺北市公園管理自治條例第2 條規定：「本自治條例所稱
    公園，指依都市計畫所開闢之市管公園、綠地、廣場、兒童
    遊樂場、配合其他公共工程興建或其他依法令設置供公眾遊
    憩之場地。」第3 條第1 項第1 款規定：「本自治條例之主
    管機關為臺北市政府，並以下列機關為管理機關：一、都市
    計畫公園、綠地、廣場、兒童遊戲場為市政府工務局公園路
    燈工程管理處。」第13條第4 款規定：「公園內不得有下列
    行為：…四未經許可駕駛或違規停放車輛。」第17條規定：
    「違反第十三條第一款至第七款、第十款至第十六款及第二
    十款規定者，依中央法律裁處之；中央法律未規定者，得處
    行為人新臺幣一千二百元以上六千元以下罰鍰。」
七、經查：
  (一)原告於98年3 月5 日將上開機車停放在臺北市大湖公園內非
    供機車停放處所，經於同日16時16分許查獲之事實，有現場
    採證照片附卷可稽。
  (二)原告雖以前揭情詞，主張渠行為不構成違規，被告裁罰處分
    違法云云。然稽之卷附原告當日停放機車之實況照片所示(
    見本院卷第30頁) ，原告機車停放處明顯在大湖公園範圍內
    ，該處附近已經被告矗立告示牌，載明禁止停放機車及違反
    效果等字樣甚明。是以原告渠不知該處不得停放機車云云，
    要難採取。至原告主張該告示牌雖有標稱：「機車請停放樓
    下停車格內」等字樣，但當時未見樓下劃有任何停車格乙節
    即令原告所述屬實，要不得據為違規停車之正當事由。原告
    雖復指稱：該處尚有其他違規停車事件，被告未一併取締云
    云。然按行政行為，非有正當理由，不得為差別待遇，行政
    程序法第6 條固定有明文。且行政機關處理事物本質上相同
    之事件，應受其合法之行政先例所拘束，亦屬平等原則之實
    質內涵，但行政自我拘束僅限於合法之平等，並無違法之平
    等權可言。故人民不得要求行政機關比照其他違法案例，縱
    容其相類之違法行為不受制裁。否則，違法案例將凌駕法律
    之效力，法秩序必因此嚴重癱瘓，明顯違反法律優位原則(
    最高行政法院93年判字第1392號判例意旨及92年度判字第
    275 號判決要旨參照) 。故原告以有其他相類之違規行為未
    經被告取締，而主張違法平等，免受處罰，於法亦屬無據。
八、綜上所述，本件原告確有違反臺北市公園管理自治條例第13
    條第4 款規定之情事，原處分適用該條例第17條規定裁處罰
    鍰1,200 元，並無違法，訴願決定予以維持，核無不合，原
    告訴請求撤銷，為無理由，應予駁回。
據上論結，本件原告之訴為無理由，爰依行政訴訟法第233 條第
1 項、第98條第1 項前段，判決如主文。
中    華    民    國    98    年    11    月   19     日
                    臺北高等行政法院第二庭
                                    法  官  蔡  紹  良
上為正本係照原本作成。
本件以訴訟事件所涉及之法律見解具有原則性者為限，始得於本
判決送達後20日內向本院提出上訴狀並表明上訴理由，如已於本
判決宣示後送達前提起上訴者，應於判決送達後20日內補具上訴
理由（均按他造人數附繕本），且經最高行政法院許可後方得上
訴。
中    華    民    國    98    年    11    月   19     日
                                    書記官  林  俞  文


司法院資訊處製作；財團法人民間司法改革基金會備份。
